【裁判字號】    97,交聲,1137
【裁判日期】    970820
【裁判案由】    聲明異議
【裁判全文】
臺灣彰化地方法院交通事件裁定        97年度交聲字第1137號
移送機關    交通部公路總局台中區監理所彰化監理站
異 議 人
即受處分人  甲○○
上列受處分人因違反道路交通管理處罰條例案件，對於交通部公
路總局台中區監理所彰化監理站民國97年8 月12日所為之裁決（
彰監四字第裁64-Z00000000號），聲明異議，本院裁定如下：
    主    文
原處分關於吊扣普通大貨車駕駛執照拾貳個月部分撤銷。
甲○○汽車駕駛人駕駛自用小貨車，經測定酒精濃度超過規定標
準，吊扣普通小型車駕駛執照壹年。
    理    由
一、原處分機關略以：本案為內政部警政署國道公路警察局第七
    警察隊於民國97年8 月11日，以公警局交字第Z00000000 號
    違規通知單，舉發異議人即受處分人甲○○駕駛車牌號碼
    1921-NF 號自用小貨車，於97年8 月11日下午7 時27分許，
    在國道3 號高速公路南下183 公里「駕駛汽車行駛公路經警
    方攔撿實施酒測，測得酒測值為0.34MG/L」違規，爰依道路
    交通管理處罰條例第35條第1 項第1 款規定，裁處異議人罰
    鍰新臺幣19500 元，吊扣駕駛執照12個月（基於一人一照之
    原則，經處吊扣駕駛執照處分時，不論是否為取得較高等級
    車類之駕駛資格者，均無可持較低等級車種駕照再駕車行駛
    於道路之權利，故吊扣異議人之汽車駕駛執照）等語。
二、異議人即受處分人甲○○之聲明異議狀意旨則為：伊因一時
    疏忽，觸犯酒後駕車之標準值，深感歉疚；然因從事土木包
    工業，任何時刻均需開車出入，且伊為家庭經濟基礎，如吊
    扣駕照會造成出入不便，並使家庭陷入困境等語。
三、經查：
（一）按汽車駕駛人飲用酒類後，其吐氣所含酒精濃度超過每公
      升0.25毫克以上者，不得駕車；又汽車駕駛人，駕駛汽車
      經測試檢定，有酒精濃度超過規定標準者，處15000 元以
      上60000 元以下罰鍰，並當場移置保管其車輛及吊扣其駕
      駛執照1 年，道路交通安全規則第114 條第2 款及道路交
      通管理處罰條例第35條第1 項第1 款分別定有明文；次按
      汽車駕駛人有上開道路交通管理處罰條例第35條第1 項之
      情形者，應接受道路交通安全講習，道路交通管理處罰條
      例第24條第1 項第2 款亦著有明文；復按94年12月14日修
      正前道路交通管理處罰條例第68條原規定：「汽車駕駛人
      ，因違反本條例及道路交通安全規則之規定，受吊扣或吊
      銷駕駛執照處分時，吊扣或吊銷其持有各級車類之駕駛執
      照」，業經修正為：「汽車駕駛人，因違反本條例及道路
      交通安全規則之規定，受吊銷駕駛執照處分時，吊銷其持
      有各級車類之駕駛執照」，並由行政院於95年2 月27日以
      行政院院臺交字第0950082898號令發布，定自95年3 月1
      日施行。考其修正理由乃因舊法將違法或違規駕駛人所持
      有各級車類之駕駛執照一併吊扣或吊銷失之苛酷，影響人
      民工作及生活甚鉅，故為上開修正。是依前開修正後道路
      交通管理處罰條例第68條規定，受吊扣駕駛執照處分時，
      不再吊扣其持有各級車類之駕駛執照，僅於受吊銷駕駛執
      照處分時，始吊銷其持有各級車類之駕駛執照，而限縮原
      條文之適用範圍，是受吊扣駕駛執照處分即不在本條規定
      適用之列甚明。
（二）查本件異議人即受處分人甲○○之前開違規時間為97年8
      月11日，原處分機關為本件裁決時，自應依修正後之道路
      交通管理處罰條例第68條規定裁處，始為適法。又受處分
      人甲○○持有之駕駛執照種類為普通大貨車，有汽車駕駛
      人資料在卷可查；而受處分人本件酒後駕車違規係駕駛自
      用小貨車，並非駕駛普通大貨車，有該案之舉發違反道路
      交通管理事件通知單、原處分機關之裁決書各1 份在卷可
      憑，揆諸前揭說明，原處分機關為本件吊扣駕駛執照處分
      時，自不得再吊扣受處分人所持有各級車類之駕駛執照，
      詎原處分機關竟仍吊扣受處分人各級駕駛執照，顯已逾越
      修正後道路交通管理處罰條例第68條之規範意涵及範圍，
      尚有未合。是受處分人就原處分關於吊扣其各級駕駛執照
      12 個 月部分之聲明異議為有理由，應予撤銷，依法改為
      諭知吊扣受處分人普通小型車駕駛執照1 年。
（三）至於公路監理機關於實務上僅逐級核發給汽車駕駛人一張
      汽車駕駛執照，致持有高級車類駕駛執照之汽車駕駛人駕
      駛低級車種違規酒駕，而須吊扣低級車類駕駛執照時，產
      生技術層面之困難；惟行政機關本應因應法令之變更，而
      精進其行政執行成效，斷不得因技術層面之困難，為求行
      政上之便利而置相關法令於不顧，甚或逾越比例原則，逕
      為吊扣其持有各級車類之駕駛執照，致侵害人民之工作權
      ，此等如何為適當之處分及執行方式之問題，委應由行政
      機關設法解決，不能據此要求人民容忍該不利益，併此敘
      明。
四、又原處分機關就受處分人之前開違規行為另裁處受處分人罰
    鍰及施以道安講習部分，未據受處分人就此部分聲明異議，
    此部分本院自無從併予審酌，附此敘明。
據上論斷，應依道路交通管理處罰條例第87條第2 項，道路交通
案件處理辦法第20條前段，裁定如主文。
中    華    民    國    97    年    8     月    20    日
                         交通法庭   法  官  周淡怡
以上正本證明與原本無異。
如不服本裁定，應於裁定送達後五日內向本院提出抗告狀 (須附
抗告狀繕本 )。
中    華    民    國    97    年    8     月    20    日
                                    書記官  劉玫金


司法院資訊處製作；財團法人民間司法改革基金會備份。
